臺灣高等法院高雄分院刑事裁定　　　　 96年度交抗字第276號
抗　告　人　交通部公路總局高雄區監理所
代　表　人　乙○○
受 處 分人
即受異議人　甲○○
上列抗告人因受處分人違反道路交通管理處罰條例聲明異議案件
，不服臺灣高雄地方法院中華民國96年11月20日裁定（96年度交
聲字第982 號；原處分案號：交通部公路總局高雄區監理所高監
營裁字第裁80-NOI316600 號），提起抗告，本院裁定如下：
    主  文
抗告駁回。
    理  由
一、抗告意旨略以：（一）按道路交通管理處罰條例第35條第l
    項第l 款「酒精濃度超過規定標準」行為者，同條第1 項規
    定「處新臺幣1 萬5 千元以上6 萬元以下罰鍰，並當場移置
    保管該汽車及吊扣其駕駛執照1 年」，而道路交通管理處罰
    條例第68條新修正條文，並無免除之規定，自應依法執行；
    況同條例第22條第l 項第4 款係規範領有聯結車、大客車、
    大貨車或小型駕駛執照，駕駛重型機器腳踏車之違規，觀其
    罰鍰額度與同條例第21條第1 項第1 款無照駕駛重機車違規
    差距甚遠，致不能以無照論之，前述酒駕違規一節，非本所
    未及審酌，而係依從一重處罰（即吊扣大貨車駕駛執照處分
    ）認已足以達成行政目的，特予說明，故領有普通大貨車駕
    駛執照酒後違規駕駛重型機器腳踏車，即應吊扣駕駛人違規
    當時持有之普通大貨車駕駛執照，應無不合。另檢附交通部
    95年5 月8 日交路字第950030639 號函、交通部94年9 月15
    日交路字第0940051432號函說明二：「查有關已領汽、機車
    駕駛執照之駕駛人，其駕車有違反道路交通管理處罰條例第
    35條之行為者，當依該條例規定，處以罰鍰及吊扣（吊銷）
    駕駛執照之處分…」及交通部89年8 月30日交路89字第0088
    61號函供參。（二）查酒駕吊扣駕駛執照處分之目的並非僅
    為處罰違反道路交通管理事件之行為人而已，尚有以暫時禁
    止行為人於道路上駕駛，以免造成用路人重大傷亡，倘汽車
    駕駛執照所有人因酒駕機車違反道路交通管理處罰條例第35
    條規定，由於其無機車駕照而得以免於吊扣處分，顯有違公
    平原則，更無異容許此不安全駕駛人仍可以反覆經常駕駛對
    其他無辜用路人危險性相對較高之大貨車，此豈非酒駕違規
    立法之目的。況以駕駛為職業之駕駛人輕率酒後違規駕車，
    顯然漠視自身對保持交通安全之責任，不顧其他用路人之生
    命、身體、健康之危害及他人家庭完整，生計維持，自不得
    於酒後違規遭吊扣駕駛就照後，反指自己工作權剝奪，家庭
    生計無法維持，豈為事理之平。（三）故原處分裁處受處分
    人甲○○君吊扣其大貨車駕駛執照（被處分人僅持有大貨車
    駕駛執照）12個月之處分，應無不合，為加強道路交通管理
    ，維護交通秩序，確保交通安全，請撤銷原裁定，維持原處
    分云云。
二、原裁定以：（一）異議人即受處分於96年4 月14日22時許，
    酒後駕駛車號HS7- 709號重型機車，行經高雄縣鳳山市○○
    路與善政街口，為警攔查，測得酒後吐氣所含酒精濃度達每
    公升0.62毫克，經警舉發違反道路交通管理處罰條例第35條
    第1 項第1 款之違規，並另以涉犯刑法第185 條之3 罪嫌，
    移送臺灣高雄地方法院檢察署檢察官以96年度偵字第11368
    號提起公訴，而經臺灣高雄地方法院以96年訴字第2307號判
    處有期徒刑2 月確定在案。則受處分人違反道路交通管理處
    罰條例第35條第1 項第1 款規定，且其行政罰鍰部分因法院
    已就同一違規行為判處徒刑確定在案而不得再行裁處。又受
    處分人之重型機車駕駛執照，業於93年8 月13日遭吊銷，且
    目前僅領有普通大貨車駕駛執照，有公路監理電子閘門證號
    查詢機車駕駛人、證號查詢汽車駕駛人查詢結果2 紙在卷可
    憑。而原處分機關執行吊扣汽車駕駛執照之處分時，係要求
    吊扣異議人普通大貨車駕駛執照等事實，亦經原處分機關於
    本件移送書中陳述明確。（二）按道路交通管理處罰條例第
    68條曾於94年12月14日修正公布，並自95年3 月1 日開始施
    行，原條文規定：「汽車駕駛人，因違反本條例及道路交通
    安全規則之規定，受吊扣或吊銷駕駛執照處分時，吊扣或吊
    銷其持有各級車類之駕駛執照」，修正後改為：「汽車駕駛
    人，因違反本條例及道路交通安全規則之規定，受吊銷駕駛
    執照處分時，吊銷其持有各級車類之駕駛執照」。觀其提案
    修正理由「原條文將違法或違規駕駛人所持有各級車類之駕
    駛執照一併吊扣或吊銷失之過酷，影響人民工作及生活甚鉅
    ，爰修正之」，顯見依現行道路交通管理處罰條例規定，不
    得吊扣駕駛人所持有他級駕駛執照，亦即於為吊扣駕駛人駕
    駛執照之處分時，僅得吊扣駕駛人違規時所駕駛該級車類之
    駕駛執照，以限制其繼續駕駛該級車類行駛道路之權利。次
    按行政行為，採取之方法所造成之損害不得與欲達成目的之
    利益顯失均衡，行政程序法第7 條第3 款定有明文。又依道
    路交通安全規則第61條第1 項第3 款規定，汽車駕駛人取得
    高一級車類之駕駛資格者，應換發駕駛執照，並准其駕駛較
    低級車類之車輛，已領有大貨車駕駛執照者，得駕駛小型車
    、輕型機器腳踏車。本件處分人係騎乘重型機車違規，若其
    貨車駕駛執照因而遭吊扣，將造成受處分人不能駕駛大貨車
    、自小客車、輕型機車之結果，則原處分機關採取吊扣異議
    人大貨車駕駛執照，以達成限制其騎乘重型機車之目的，所
    造成損害（受處分人喪失繼續駕駛大貨車或其他較低級車類
    之權利）已與欲達成目的之利益顯失均衡。至於原處分機關
    援引交通部95年5 月9 日交路字第0950030639號函釋、94年
    9 月15日交路字第0940051433號函釋、89年8 月30日交路89
    字第008861號函釋，固認為領有駕駛執照之駕駛人，於無照
    駕駛不同級之車輛違反道路交通管理處罰條例第35條，應處
    以罰鍰及吊扣駕駛執照時，仍可吊扣其所持有之其他駕駛執
    照云云，惟上開函釋意見為該院所不採。準此，本件受處分
    人於前述違規之際所騎乘者既為重型機車，故依法所受處分
    內容應為限制其騎乘重型機車之權利，原處分吊扣受處分人
    所持有之大貨車駕駛執照，此舉顯然不當剝奪受處分人駕駛
    大貨車之權利，亦與現行道路交通管理處罰條例第68條規定
    有悖，原處分有違誤，因認受處分人之異議為有理由，而撤
    銷原處分，並諭知該撤銷部分不罰；惟因本件受處分人上開
    行為似有違反道路交通管理處罰條例第22條第1 項第4 款所
    定越級駕駛之交通違規情事，原處分機關就此未及審酌，尚
    有疏漏，但此部分宜俟原處分機關詳為審究後，另為適法之
    處分，方稱妥適，遂不另為裁定。經核原裁定並無不合。抗
    告人仍執陳詞提起抗告，並無理由，應予駁回。
據上論結，應依道路交通案件處理辦法第26條，刑事訴訟法第41
2 條，裁定如主文。
中　　華　　民　　國　　96　　年　　12　　月　　31　　日
                  刑事第六庭    審判長法  官  王憲義
                                      法  官  張盛喜
                                      法  官  邱永貴
以上正本證明與原本無異。
不得再抗告。
中　　華　　民　　國　　96　　年　　12　　月　　31　　日
　　　　　　　　　　　　　　　　　　　書記官  唐奇燕
